【裁判字號】    92,易,181
【裁判日期】    920827
【裁判案由】    竊盜等
【裁判全文】
臺灣基隆地方法院刑事判決                          九十二年度易字第一八一號
    公  訴  人  臺灣基隆地方法院檢察署檢察官
    被      告  甲○○
右列被告因竊盜等案件，經檢察官聲請以簡易判決處刑（九十二年度偵字第二五三四
號），本院簡易庭認為不宜，改依通常程序審理，茲判決如左：
    主  文
甲○○以詐術得財產上不法之利益，處有期徒刑月，如易科罰金，以佰元折算壹
日。
    事  實
一、甲○○於九十一年六月十六日上午，在基隆市○○路十七號五樓「超群網際網路
    企業社」內，以其前向遊戲橘子數位科技股份有限公司（以下稱「橘子公司」）
    所申請使用之「天堂」線上遊戲（以下稱「天堂遊戲」）密碼及帳號，登錄遊玩
    之際，在該遊戲之虛擬空間拾得一載有原屬周傑琳所有，前向「橘子公司」所申
    請使用，嗣遭不明人士竊取並棄置在該虛擬空間，係脫離周傑琳持有之「天堂遊
    戲」帳號及密碼之電磁紀錄後，竟意圖為自己不法所有，將該電磁紀錄侵吞入己
    ，旋即於同日十二時十九分五十四秒，在該企業社內，以該電磁紀錄登錄並開啟
    周傑琳在「天堂遊戲」之「火神」伺服器所登記之「資愛戊我最煞」、「風塵之
    少」二虛擬人物，使「橘子公司」因而陷於錯誤，誤認甲○○係合法使用者，而
    提供「天堂」遊戲之「火神」伺服器予甲○○使用，甲○○因此獲得免支付遊玩
    網路點數費用之財產上不法利益，甲○○旋即將該二虛擬人物所擁有，置於個人
    倉庫內之「＋０變形形體控制戒指」、「＋７精靈盾牌」、「＋６精靈鏈甲」及
    「＋７細劍」等無法實體複製，然於真實生活中仍具有一定財產價值之虛擬裝備
    、武器及道具等價值約新台幣（以下同）一萬五千元之電磁紀錄（詳如臺灣板橋
    地方法院檢察署九十二年度偵字第五五五七號卷第二十六頁至第二十九頁所載）
    ，移轉變更至其前向「橘子公司」所申請使用之另一「天堂遊戲」帳號，名稱為
    「９８ｍ７８ｎｈｂ５」之虛擬人物持有而竊取之。甲○○得手後，即於翌（十
    七）日之不詳時間，在臺北市火車站附近一不知名之網路咖啡店內，以上開竊得
    之電磁紀錄，向不知情之盧正榮換得盧正榮前向他人購得之「天堂遊戲」之「泰
坦」伺服器之密碼及帳號（虛擬人物名稱為「冰雪無情」）後，即持續登錄遊玩
    該換得之帳號。嗣因周傑琳查覺遭竊報警處理，警員追查上開電磁紀錄流向後，
    對該「冰雪無情」之虛擬人物實施網路監控，始查獲上情。
二、案經台北縣政府警察局三重分局移送台灣板橋地方法院檢察署呈請台灣高等法院
    檢察署檢察長令轉台灣基隆地方法院檢察署檢察官聲請以簡易判決處刑，本院改
    依通常程序審理。
    理  由
一、按檢察官聲請以簡易判決處刑之案件，經法院認為有刑事訴訟法第四百五十一條
    之一第四項但書之情形者，應適用通常程序審判之，同法第四百五十二條著有明
    文。本院基隆簡易庭認本件有刑事訴訟法第四百五十一條之一第四項但書之情形
    ，應由本院適用通常程序審判之，合先敘明。
二、右揭事實，業據被告甲○○自白不諱，而證人周傑琳所有之上開電磁紀錄遭他人
    竊取一空及被告嗣以上開電磁紀錄向證人盧正榮換得虛擬人物名稱為「冰雪無情
    」之「天堂遊戲」密碼及帳號等情，並經證人周傑琳、盧正榮結證屬實，且有上
    開遭竊之電磁紀錄流向資料表一份、證人盧正榮用以接收該等電磁紀錄之「天堂
    遊戲」歷程（角色名稱為「0000000」）一份及被告換得上開虛擬人物名
    稱為「冰雪無情」之「天堂遊戲」後持以遊玩之ＩＰ位址與該ＩＰ位址之電信使
    用者資料查詢回覆單各一份附卷可稽，足認被告之自白與事實相符。本件罪證明
    確，被告犯行洵堪認定，應依法論科。
三、查線上遊戲之帳號角色及寶物資料，均係以電磁紀錄之方式儲存於遊戲伺服器，
    遊戲帳號所有人對於角色及寶物之電磁紀錄擁有支配權，可任意處分或移轉角色
    及寶物，又上開角色及寶物雖為虛擬，然於現實世界中均有一定之財產價值，玩
    家可透過網路拍賣或交換，與現實世界之財物並無不同，故線上遊戲之角色及寶
    物自為刑法竊盜罪之保護客體，應係刑法第三百二十三條所指之電磁紀錄。復查
    「電磁紀錄，關於本章（竊盜）之罪，以動產論」、「第三百二十三條之規定，
    於本章（侵占）之罪準用之」，刑法第三百二十三條及第三百三十八條分別定有
    明文，故本案中之電磁紀錄於竊盜罪、侵占罪均屬動產，合先敘明。核被告所為
    ，係犯刑法第三百三十八條、第三百二十三條、第三百三十七條之侵占離本人持
    有物罪、刑法第三百三十九條第二項之詐欺得利罪、刑法第三百二十三條、第三
    百二十條第一項之竊盜罪。被告所犯上開三罪間，有方法結果之牽連關係，應依
    刑法第五十五條規定，從一重之詐欺得利罪處斷。公訴人認為從一重處斷之結果
    應依法定本刑較輕之竊盜罪處斷，容有未洽，爰在與起訴事實同一之範圍內，變
    更公訴人所指應適用之法條。被告雖曾因連續竊盜、搶奪等案件，經本院於九十
    一年八月二十七日以九十一年度訴字第三六三號判處有期徒刑八月，嗣並確定，
    有該案判決書在卷可參，而被告本件竊盜他人電磁紀錄之時間，在該判決宣示前
    ，惟按連續犯之所謂出於概括犯意，必須其多次犯罪行為自始均在一個預定犯罪
    計劃內，出於主觀上始終同一犯意之進行，若中途另有新犯意發生，縱所犯為同
    一罪名，究非連續其初發之意思，即不能成立連續犯（最高法院七十年台上字第
    六二九六號判例意旨參照）。被告前開經判決確定之連續竊取機車與本件竊取他
    人電磁紀錄二犯行間，動機及目的不同，並無關連等語，業據被告自承在卷，顯
    見該二次竊盜犯行並非基於被告之概括犯意所為，且較之其連續竊取機車及本件
    竊取他人電磁紀錄之情節及手段，大相逕庭，二者顯無連續犯之裁判上一罪關係
    ，是被告本件犯行，應非上開確定判決之既判力效力所及，附此敘明。
四、新舊法比較適用：被告於行為後，刑法業於九十二年六月二十五日經總統令修正
    公佈，同月二十七日施行，修正後刑法第三百二十三條規定「電能、熱能及其他
    能量，關於本章（竊盜）之罪，以動產論」，另增訂妨害電腦使用罪章，增加刑
    法第三百五十八條「無故輸入他人帳號密碼、破解使用電腦之保護措施或利用電
    腦系統之漏洞，而入侵他人之電腦或其相關設備者，處三年以下有期徒刑、拘役
    或科或併科十萬元以下罰金」、刑法第三百五十九條「無故取得、刪除或變更他
    人電腦或其相關設備之電磁紀錄，致生損害於公眾或他人者，處五年以下有期徒
    刑、拘役或科或併科二十萬元以下罰金」等條文，換言之，已刪除有關電磁紀錄
    以動產論之規定，連帶影響刑法第三百二十條第一項、第三百三十八條有關竊盜
    罪、侵占罪之適用，且因增訂妨害電腦使用罪章，致無故輸入他人帳號密碼而入
    侵他人之電腦者，亦已無詐欺得利罪適用餘地。本件被告之行為若依修正後刑法
    評價，係合於修正後刑法第三百五十八條及第三百五十九條之成立要件，即犯有
    修正後刑法第三百五十八條之「無故輸入他人帳號密碼而入侵他人之電腦」罪及
    修正後刑法第三百五十九條之「無故取得及變更他人電腦之電磁紀錄致生損害於
    他人」罪，所犯上開二罪間，有方法結果之牽連關係，為牽連犯，應從一重之「
    無故取得及變更他人電腦之電磁紀錄致生損害於他人」罪處斷。比較修正前後法
    律適用結果，若依修正前之刑法，從一重處斷之結果，被告係犯刑法第三百三十
    九條第二項之詐欺得利罪，法定刑為「五年以下有期徒刑、拘役或科或併科一千
    元以下罰金」，若依修正後之刑法，從一重處斷之結果，被告係犯刑法第三百五
    十九條之無故取得及變更他人電腦之電磁紀錄致生損害於他人罪，法定刑為「五
    年以下有期徒刑、拘役或科或併科二十萬元以下罰金」，自以修正前刑法之規定
    對被告較為有利，依刑法第二條第一項但書之規定，應適用修正前刑法之規定。
五、量刑：審酌被告有多次犯罪前科，此有台灣高等法院被告全國前案紀錄表附卷可
    稽，此次又因貪圖不當利益而干犯法紀，惟所生之危害尚非嚴重，犯後坦承犯行
    態度良好等一切情狀，量處如主文所示之刑，並諭知易科罰金之折算標準，以示
    懲儆。
據上論斷，應依刑事訴訟法第四百五十二條、第二百九十九條第一項前段、第三百條
，刑法第三百二十條第一項、第三百二十三條（修正前）、第三百三十七條、第三百
三十八條、第三百三十九條第二項、第五十五條、第四十一條第一項前段、第二條第
一項但書，罰金罰鍰提高標準條例第一條前段、第二條，判決如主文。
本案經檢察官林明志到庭執行職務。
中      華      民      國    九十二    年      八      月    二十七    日
                                  臺灣基隆地方法院刑事第三庭
                                        法  官    王  福  康
右正本證明與原本無異。
對於本件判決如有不服，應於收受送達後十日內，向本院提出上訴書狀，上訴於臺灣
高等法院，並按他造當事人之人數附具繕本。
                                        書記官    李  國  豪
中      華      民      國    九十二    年      八      月    二十九    日
附錄論罪法條
刑法第三百二十條第一項：
意圖為自己或第三人不法之所有，而竊取他人之動產者，為竊盜罪，處五年以下有期
徒刑、拘役或五百元以下罰金。
修正前刑法第三百二十三條：
電能、熱能及其他能量或電磁紀錄，關於本章之罪，以動產論。
刑法第三百三十七條：
意圖為自己或第三人不法之所有，而侵占遺失物、漂流物或其他離本人所持有之物者
，處五百元以下罰金。
刑法第三百三十八條：
第三百二十三條及第三百二十四條之規定，於本章之罪準用之。
刑法第三百三十九條第二項：
以前項方法得財產上不法之利益或使第三人得之者，亦同。


司法院資訊處製作；財團法人民間司法改革基金會備份。
